【裁判字號】    97,訴,816
【裁判日期】    970804
【裁判案由】    損害賠償
【裁判全文】
臺灣桃園地方法院民事判決        九十七年度訴字第八一六號
原      告  乙○○
            甲○○
            飛龍救護車有限公司
上列  一人
法定代理人  丙○○  住同上
共      同
訴訟代理人  陳欣佑  律師
被      告  丁○○  住台北市○○路一四四號二樓
上列當事人間請求損害賠償事件，於民國九十七年七月二十一日
言詞辯論終結，本院判決如下：
    主      文
原告之訴駁回。
訴訟費用由原告甲○○負擔伍分之壹，其餘由原告乙○○、飛龍
救護車有限公司各負擔伍分之貳。
    事實及理由
壹、程序方面：
    按訴狀送達後，原告不得將原訴變更或追加他訴。但被告同
    意、請求之基礎事實同一者，不在此限。民事訴訟法第二百
    五十五條第一項但書第一款及第二款各定有明文。本件原告
    起訴時原係聲明請求被告應給付原告新臺幣（下同）二百五
    十萬元，及自民事起訴狀繕本送達被告翌日起至清償日止，
    按週年利率百分之五計算之利息等語；嗣於本院民國九十七
    年六月十六日行言詞辯論程序時當庭陳明將其請求之損害賠
    償金額變更為被告應分別給付原告乙○○一百萬元、原告甲
    ○○五十萬元及原告飛龍救護車有限公司（下稱飛龍公司）
    一百萬元等語，並為被告當庭同意，揆諸前開法文，原告於
    本院是日程序所為聲明之變更自屬合法，應予准許，先予敘
    明。
貳、實體方面：
一、原告主張：
（一）原告乙○○與被告間前因有買賣契約糾葛，原告乙○○於
      九十七年三月二十八日向本院民事庭訴請被告給付買賣價
      金，經本院以九十七年度訴字第五一九號給付買賣價金事
      件受理在案；而被告為逼迫原告乙○○與其和解，並撤回
      上開訴訟，乃對原告乙○○向本院聲請假扣押，經本院於
      九十七年三月十八日以九十七年度裁全字第一四二七號裁
      定准許，被告即依該裁定向本院提存所辦理提存（九十七
      年度存字第一Ο七四號）後，向本院執行處聲請就被告主
      觀所認定之原告乙○○置於原告甲○○所有門牌號為桃園
      縣中壢市○○路四百四十六巷八之六號房屋（下稱系爭房
      屋）住所內之原告乙○○所有動產為強制執行（即本院九
      十七年度司執全字第九Ο九號假扣押執行事件，下稱系爭
      假扣押），然置於系爭房屋內之動產均非原告乙○○所有
      。嗣本院執行處依被告引導，於九十七年四月二十二日會
      同被告、警察至系爭房屋欲實施假扣押，因在場原告及其
      代理人陳欣佑律師對被告聲請查封之標的物所有權為何人
      所有提出異議後，被告同意當日暫不執行。原告乙○○與
      被告隨後於九十七年四月二十二日就上開買賣契約糾葛達
      成和解，並簽訂和解書乙紙，雙方約定於被告退回三百幅
      書畫等物品予原告乙○○後，該買賣契約解除，彼此不得
      再向對方請求書畫或價金；另雙方亦應撤回上開訴訟案件
      及系爭假扣押執行之聲請等語。又原告已於九十七年五月
      一日撤回上開九十七年度訴字第五一九號給付買賣價金事
      件之起訴。
（二）原告因系爭假扣押違法執行而受有非財產上損害及原因如
      下：
    １原告乙○○部分：被告明知原告乙○○未負欠被告任何款
      項，且原告乙○○名下尚有大筆財產可供查封，仍持系爭
      假扣押查封置於系爭房屋內非屬原告乙○○所有之動產，
      逼迫原告和解，顯係權利濫用。此致原告乙○○精神、名
      譽受極大損害，故請求一百萬元慰撫金。
    ２原告甲○○部分：原告甲○○於系爭假扣押執行時，到場
      表示其為系爭房屋所有權人，且系爭房屋內無原告乙○○
      所有之動產；惟被告簽署切結書後，即請鎖匠前來欲破壞
      系爭房屋一樓內部門鎖，並要求吊車破壞系爭房屋二樓外
      部鐵窗。鄰里見此情景，皆認原告甲○○積欠鉅款，故系
      爭房屋方遭查封，致原告甲○○數十年於鄰里間建立之良
      好名聲（如固定捐贈善款）毀於一旦；且被告明知原告甲
      ○○歷經重大手術而身體孱弱，仍執意查封原告甲○○所
      有財產，致原告甲○○受有極大精神痛苦，故請求慰撫金
      五十萬元。
    ３原告飛龍公司部分：原告飛龍公司之法定代理人丙○○於
      系爭假扣押執行時到場表示，系爭房屋一樓係供原告飛龍
      公司營運用，其內辦公桌等動產為營運必需品，並提示營
      利事業登記證等予被告及本院執行處人員參閱。詎被告仍
      於簽署切結書後，堅持查封系爭房屋一樓內屬原告飛龍公
      司所有之物品。而飛龍公司自八十六年設立後，信用卓著
      、形象良好，曾獲數十種獎項，並受各大醫院信賴而得駐
      點；茲因被告違法執行，致業界與四鄰誤認原告飛龍公司
      經營不善而有倒閉之嫌，嚴重影響原告飛龍公司之商譽，
      爰請求損害賠償一百萬元。
（三）另民法第一百八十四條第一項前段所稱「權利」包括一般
      人格權，所稱「損害」含非財產上損害，而上開規定為民
      法第十八條第二項所稱「特別規定」。依實務見解，於法
      律有特別規定保護人格權時，原告應不須證明損害之發生
      ，即得請求非財產上損害賠償；被告如欲免責，應證明原
      告無損害發生。
（四）為此，爰依民法第十八條第二項、第一百八十四條第一項
      前段、第一百九十五條第一項前段之法律關係提起本件訴
      訟，並聲明請求：被告應分別給付原告乙○○一百萬元、
      原告甲○○五十萬元及原告飛龍公司一百萬元，暨均自起
      訴狀繕本送達被告翌日起至清償日止，按週年利率百分之
      五計算之利息等語。
二、被告則以：因原告乙○○確設籍系爭房屋，先前並於系爭房
    屋內與被告進行數次字畫等交易，原告乙○○並置其所有之
    動產於其內，被告乃引導本院執行處人員會同警察至系爭房
    屋執行系爭假扣押；且被告有為原告乙○○提供假扣押擔保
    ，故此屬合法保全程序；加以實際上系爭假扣押因被告與原
    告乙○○和解而停止執行，本院執行處未實際執行查封，故
    非侵權行為。而系爭假扣押執行債權人為原告乙○○，且當
    日指封之動產均為工藝品，顯非原告甲○○或原告飛龍公司
    所有；於本院執行處書記官查封時，被告與本院執行處人員
    亦曾對原告甲○○或原告飛龍公司表示若渠等提出曾出資購
    買上開動產之證據，被告即不指封，惟原告甲○○或原告飛
    龍公司均未能提出。另系爭假扣押執行時，飛龍公司尚未營
    業，亦無客戶在場，對其商譽應無影響。又系爭假扣押金額
    為七百二十萬元，依原告乙○○提出之證據顯示，登記其名
    下之財產與系爭假扣押金額相去太遠，顯不足清償被告之債
    權額，故被告引導本院執行處人員至系爭房屋執行系爭假扣
    押實有必要等語，資為抗辯。並聲明請求：原告之訴駁回。
三、兩造不爭執之事實：
（一）原告乙○○與被告間前因買賣契約糾葛，原告乙○○於九
      十七年三月二十八日向本院民事庭起訴請求被告給付買賣
      價金，經本院以九十七年度訴字第五一九號給付買賣價金
      事件受理在案；而被告亦以其與原告乙○○間有上開糾葛
      ，對原告乙○○向本院聲請假扣押，經本院於九十七年三
      月十八日以九十七年度裁全字第一四二七號裁定准許，被
      告即依該裁定向本院提存所辦理提存（九十七年度存字第
      一Ο七四號）後，向本院執行處聲請就原告乙○○置於其
      位於原告甲○○所有系爭房屋住所內之原告乙○○所有之
      動產為強制執行（即系爭假扣押）。嗣本院執行處依被告
      引導，於九十七年四月二十二日會同被告、員警劉介州至
      系爭房屋欲實施系爭假扣押，惟因在場原告與其代理人陳
      欣佑律師對被告聲請查封之標的物所有權為何人所有提出
      異議後，被告同意當日暫不執行而未果。
（二）原告乙○○與被告於九十七年四月二十二日就上開買賣契
      約糾葛達成和解，並簽訂和解書乙紙，雙方約定於被告退
      回三百幅書畫等物品後該買賣契約解除，彼此不得再向對
      方為價款或書畫之請求；另雙方亦應撤回上開訴訟案件與
      假扣押執行之聲請等語。又被告於九十七年四月二十三日
      以其與原告乙○○達成和解為由，具狀向本院執行處撤回
      系爭假扣押執行之聲請；而原告乙○○亦於九十七年五月
      一日撤回上開九十七年度訴字第五一九號給付買賣價金事
      件之起訴。
（三）被告於九十七年四月二十三日以內容記載其已撤回系爭假
      扣押執行事件，若原告乙○○因系爭假扣押執行受有損害
      ，應於函到後二十一日內行使權利等語之存證信函通知原
      告乙○○；該函於同年月二十五日送達原告乙○○之代理
      人陳欣佑律師。
四、原告主張被告於不爭執事項（一）後段所示時、地分別侵害
    原告等三人之名譽權、商譽權等語，此為被告所否認，並以
    事實及理由欄二所載等語置辯，經查：
（一）按不法侵害他人之身體、健康、名譽、自由、信用、隱私
      、貞操，或不法侵害其他人格法益而情節重大者，被害人
      雖非財產上之損害，得請求賠償相當之金額，民法第一百
      九十五條第一項可資參照。又「名譽」或「商譽」，係指
      人在社會上之評價，通常係指其人格或信用在社會生活上
      所受之尊重。而若以言語、文字、漫畫或其他方式貶損他
      人在社會上之評價，使其受到他人憎惡、蔑視、侮辱、嘲
      笑、不齒與其往來等，即屬名譽權或商譽權之侵害。另是
      否構成侵害名譽或商譽，並不以被害人主觀感受為準，而
      應以現代社會一般人之評價標準，客觀判斷之。茲暫不論
      被告依假扣押之裁定聲請對原告乙○○之財產為強制執行
      本身是否構成侵權行為，惟本件被告係以其與原告乙○○
      間有買賣契約之糾葛，而對原告乙○○向本院聲請假扣押
      ，經本院於九十七年三月十八日以九十七年度裁全字第一
      四二七號裁定准許，被告乃依該裁定向本院提存所辦理提
      存（九十七年度存字第一Ο七四號）後，向本院執行處聲
      請就原告乙○○置於其位於原告甲○○所有系爭房屋住所
      內之原告乙○○所有之動產為強制執行。嗣本院執行處依
      被告引導，於九十七年四月二十二日會同被告、員警劉介
      州至系爭房屋欲實施系爭假扣押，惟因在場原告與其代理
      人陳欣佑律師對被告聲請查封之標的物所有權為何人所有
      提出異議後，被告同意當日暫不執行而未果等情，已如前
      述，準此，上開執行行為既均係針對原告乙○○及其所屬
      財產而為，被告並未對原告甲○○及飛龍公司為假扣押裁
      定之聲請，且於上開執行行為實施時，亦未請求本院執行
      處對原告甲○○及飛龍公司本人及其所屬財產為任何妨害
      行為，則縱認系爭假扣押之執行為侵權行為，充其量該侵
      權行為法律關係，亦僅係存在於被告與原告乙○○間爾，
      要與系爭假扣押裁定及實施執行行為時所示名義義務人以
      外之原告甲○○及飛龍公司無涉，是以原告甲○○及飛龍
      公司誆稱渠等亦因系爭執行行為分別受有名譽、商譽之損
      害云云，洵屬無稽。
（二）原告乙○○以被告明知其本於系爭買賣契約關係對原告乙
      ○○無任何請求權，仍不法利用假扣押程序欲查封原告乙
      ○○之財產，構成故意侵權行為云云，然系爭假扣押之執
      行結果，並未對原告乙○○所有之財產為任何限制，原告
      乙○○是否因上開執行受有損害，已有疑義。再者，本件
      原告乙○○與被告間前因系爭買賣契約糾葛，原告乙○○
      於九十七年三月二十八日向本院民事庭起訴請求被告給付
      買賣價金，經本院以九十七年度訴字第五一九號給付買賣
      價金事件受理在案後，被告並即聲請系爭假扣押之裁定及
      執行，顯見原告乙○○及被告關於系爭買賣契約之履行上
      確滋有歧見，顯見被告關於假扣押裁定及執行之聲請，並
      非無的放矢、惡意虛罔主張。況原告乙○○與被告嗣於九
      十七年四月二十二日就上開買賣契約糾葛達成和解，並簽
      訂和解書乙紙，雙方約定於被告退回三百幅書畫等物品後
      該買賣契約解除，彼此不得再向對方為價款或書畫之請求
      ；另雙方亦應撤回上開訴訟案件與假扣押執行之聲請等語
      ，益證被告於假扣押聲請時所主張保全之金錢請求，並非
      全然無因，是以在被告受該本案判決敗訴前，既未排除其
      對原告乙○○有本於系爭買賣契約之債權，則被告聲請假
      扣押裁定，自不認為係不法利用假扣押程序故意侵害原告
      乙○○。
（三）第按假扣押制度係為保全債權人對債務人之金錢或得易為
      金錢之請求，在將來之強制執行而設。又債權人就其金錢
      或得易為金錢之請求聲請假扣押之裁定時，除就該請求權
      所由之原因事實涉及指摘他造當事人有蓄意為詐欺或脅迫
      等為現階段台灣社會所通認具有貶抑性質之情事外，如僅
      係主張他造當事人有給付不能等債務不履行或給付瑕疵等
      情者，考諸目前台灣社會已步入工商發達時期，經濟活動
      頻繁，彼此進行商業交易時有所齟齬或糾葛，所在多有，
      是以縱法院依債權人之聲請而為假扣押之裁定，甚或債權
      人進而執以聲請假扣押執行者，除有民事訴訟法第五百三
      十一條第一項所示之損害外，就假扣押裁定及實施執行行
      為時所示義務人即債務人而言，應無任何負面評價可言。
      本件被告前以其與原告乙○○間有買賣契約之糾葛，對原
      告乙○○向本院聲請假扣押，經本院於九十七年三月十八
      日以九十七年度裁全字第一四二七號裁定准許後，並以該
      執行名義聲請對原告乙○○為假扣押之強制執行，而被告
      於上開假扣押裁定聲請時及假扣押執行聲請時，關於假扣
      押所由之原因事實均僅單純陳述兩造間滋有買賣糾葛，並
      未有其他足以貶抑原告乙○○社會評價之指摘等情，業據
      本院依職權調閱本院九十七年度司執全字第九Ｏ九號、九
      十七年度裁全字第一四二七號案卷後審認綦詳，揆諸前揭
      說明，此舉應無損於原告乙○○在目前社會之人格評價，
      是以原告乙○○指摘被告不爭執事項（一）所示之行為侵
      害其名譽云云，亦屬無據。
五、綜上所述，原告主張依侵權行為法律關係，請求被告應分別
    給付原告乙○○一百萬元、甲○○五十萬元及原告飛龍公司
    一百萬元，暨均自起訴狀繕本送達被告翌日起至清償日止，
    按週年利率百分之五計算之利息云云，為無理由，應予駁回
    。又本件事證已臻明確，兩造其餘攻擊防禦方法，核與本案
    判斷已無甚影響，爰不擬一一論駁，附此敘明。
據上論結，本件原告之訴為無理由，依民事訴訟法第七十八條、
第八十五條第一項，判決如主文所示。
中    華    民    國  九十七  年    八    月    四    日
                          民事第二庭  法  官  石有為
以上正本係照原本作成
如對本判決上訴，須於判決送達後二十日內向本院提出上訴狀
                                      書記官  劉寶霞
中    華    民    國  九十七  年    八    月    四    日


司法院資訊處製作；財團法人民間司法改革基金會備份。
